【裁判字號】    95,台上,3681
【裁判日期】    950706
【裁判案由】    違反廢棄物清理法
【裁判全文】
最高法院刑事判決            九十五年度台上字第三六八一號
    上  訴  人  甲○○
                        16弄.
    選任辯護人  鐘律師
上列上訴人因違反廢棄物清理法案件，不服台灣高等法院中華民
國九十五年四月十八日第二審更審判決（九十五年度上更(一)字第
一一八號，起訴案號：台灣板橋地方法院檢察署八十九年度偵字
第九九六五號），提起上訴，本院判決如下：
    主  文
上訴駁回。
    理  由
按刑事訴訟法第三百七十七條規定：上訴於第三審法院，非以判
決違背法令為理由，不得為之；是提起第三審上訴，應以原判決
違背法令為理由，係屬法定要件。如果上訴理由狀並未依據卷內
訴訟資料具體指摘原判決不適用何種法則或如何適用不當，或所
指摘原判決違法情事，顯與法律規定得為第三審上訴理由之違法
情形不相適合時，均應認其上訴為違背法律上之程式，予以駁回
。原判決依憑上訴人甲○○於警詢及偵審時之自白，同案被告廖
雪雲、謝曙徽、林建興、鄒慶寶及警員王柏民於一審偵審時之證
述，原判決理由二、(一)、(三)、(四)所列土尾單、現場照片等證據，
資以認定上訴人違反修正後廢棄物清理法第四十一條第一項之規
定，應論以修正後同法第四十六條第一項第四款未領有廢棄物清
除許可文件從事廢棄物清除罪；因認第一審判決論上訴人以上開
罪名，處有期徒刑壹年貳月，併予宣告緩刑年，為無不合，予
以維持，駁回檢察官在第二審之上訴，已詳敘所憑之證據及認定
之理由；並以上訴人所辯不知其行為違法，乃卸責之詞，不足採
信，亦已依據卷內資料予以指駁及說明；從形式上觀察，原判決
並無違背法令情形。上訴人上訴意旨略稱：(一)、原判決一方面認
上訴人在棄置載運之「廢土」前，即為警查獲，尚無傾倒行為云
云，然於結論卻又認上訴人載運「廢土」，預備棄置在廖雪雲所
違法提供之土地上，並污染環境等語；則既未傾倒，當不致污染
環境，原判決理由前後矛盾。(二)、上訴人載運之「廢土」尚未傾
倒，該等「廢土」究屬剩餘土石方？抑營建混合物？是否為有用
資源之再利用？原判決之認定亦前後不一。(三)、上訴人對本件違
反廢棄物清理法犯行，並無違法性之認識，原判決未審究上訴人
對本件犯行有無違法性之認識，逕論以違反廢棄物清理法罪刑，
適用法則顯有不當。(四)、依行政院民國八十六年十二月三十一日
台八六內字第五二一○九號函、內政部營建署九十二年七月四日
台內營字第○九二○○八七五九三號令、行政院環保署九十年八
月二十二日九十環署廢字第○○五三二○七號函，均明示營建廢
棄物係可再利用之物而非廢棄物；本件依卷附照片所示，上訴人
所載運者係建築工地產生之乾淨廢土，乃資源回收物，又無任何
傾倒行為，原判決僅憑上訴人駕車載運廢土行經非合法之傾倒場
所，即逕認上訴人所載運者為一般事業廢棄物，顯有認定事實未
憑證據之違法。(五)、上訴人所載運者為乾淨廢土，乃可供再利用
之土石方，又未傾倒污染環境，縱令傾倒之地點未經合法申請許
可，然依行政院環保署九十一年十二月二十五日令頒「從事事業
廢棄物再利用涉及違法清除處理及再利用認定原則」，亦僅應依
廢棄物清理法第三十九條規定處以行政罰，而同法第四十六條又
不處罰未遂犯或預備犯，原判決仍論以刑事罰，亦有判決適用法
則不當之違法；請撤銷原判決發回原審法院更為審理等語。惟按
營建廢棄土，依據行政院八十六年十二月三十一日台八六字第五
二一○九號函釋示，明確認定剩餘土石方、磚瓦、混凝土塊為有
用之資源，非屬廢棄物範圍；故營建廢棄土如依「營建廢棄土處
理方案」（八十九年五月十七日修正發布更名為「營建剩餘土石
方處理方案」）之規定合法處理者，均不以廢棄物認定；亦即如
依「營建廢棄土處理方案」規定辦理時，毋須依廢棄物清理法第
四十一條第一項之規定申請核發許可證，如未依該方案規定辦理
者，則應依廢棄物清理法規定辦理，此亦有行政院環境保護署八
十九年五月八日環署廢字第○○二○一五九號函釋示甚明；是
以營建廢棄土以依「營建廢棄土處理方案」規定合法處理之營建
廢棄土為限。又依據內政部前開修正之「營建剩餘土石方處理方
案」規定，營建剩餘土石方之種類包括建築工程、公共工程及建
築物拆除工程施工所產生之剩餘泥、土、砂、石、磚、瓦、混凝
土塊；亦即依據前開行政院八十六年十二月三十一日台八六字第
五二一○九號函示，明確認定營建剩餘土石方、磚瓦、混凝土塊
為有用資源，非屬「廢棄物」範圍，然此有一前提要件，亦即營
建剩餘土石方須依「營建剩餘土石方處理方案」規定合法處理者
，始不以「廢棄物」認定。原判決依憑上開事證，認廖雪雲違法
提供土地供人堆置廢棄物，上訴人未領有廢棄物清除許可文件，
又未依規定運往指定之土資場，而欲將載運之廢土傾倒於廖雪雲
違法提供之土地上，足以妨礙並污染大漢溪流經該行水區之水流
，依上說明，上訴人顯非依上述「營建剩餘土石方處理方案」規
定合法處理該等廢土，自屬違法從事一般事業廢棄物之清除行為
，原判決論處上訴人修正後廢棄物清理法第四十六條第一項第四
款罪刑，其法則之適用洵無違誤。上訴意旨(一)、(二)、(四)均非適法
之第三審上訴理由。又上訴人既未領有廢棄物清除許可文件，亦
未依規定將廢土運往指定之土資場，而欲將載運之廢土傾倒於廖
雪雲違法提供之土地上，則上訴人對其行為難謂無違法性之認識
，上訴意旨(三)任意指摘，亦非適法之上訴理由。再九十年十月二
十四日修正公布之廢棄物清理法第三十九條第一項規定，係就事
業廢棄物之再利用所為之規範，亦即該條項及同法第五十二條應
科以行政罰鍰之規定，係以從事廢棄物之再利用為前提，上訴人
就其違反廢棄物清理法之行為，俱未陳稱係基於再利用之目的而
為載運，原判決亦未認定上訴人係從事事業廢棄物之再利用而為
本件之清除行為，自無上開科以行政罰鍰之適用；而修正後廢棄
物清理法第四十六條第一項第四款未領有廢棄物清除許可文件從
事廢棄物清除罪，其所稱「清除」，係指事業廢棄物之收集、運
輸行為，上訴人既已為廢棄物之運輸，即屬清除行為，上訴人雖
未將之載運至目的處所完成傾倒即被查獲，仍無解於「清除」行
為之成立；上訴意旨(五)仍非適法之上訴理由。至上訴人所提台灣
桃園地方法院九十四年度訴字第一○三二號、台灣高等法院台中
分院九十五年度上訴字第五一號刑事判決，與本件並非同一案件
，案情亦非相同，本院不受其拘束。綜上所述，上訴人上訴意旨
，就原判決所為證據取捨及事實認定，任憑己見，漫言爭辯；其
他上訴意旨復未依據卷內資料具體指摘原判決究係如何違背法令
，核與法定上訴第三審之形式要件不符，其上訴違背法律上之程
式，應予駁回。
據上論結，應依刑事訴訟法第三百九十五條前段，判決如主文。
中    華    民    國  九十五  年    七    月    六    日
                      最高法院刑事第十二庭
                          審判長法官  林  永  茂
                                法官  洪  文  章
                                法官  蘇  振  堂
                                法官  蕭  仰  歸
                                法官  何  菁  莪
      本件正本證明與原本無異
                                      書  記  官
中    華    民    國  九十五  年    七    月   十二   日
                                                      Ｑ


司法院資訊處製作；財團法人民間司法改革基金會備份。
